【裁判字號】    89,交訴,149
【裁判日期】    891222
【裁判案由】    公共危險等
【裁判全文】
臺灣高雄地方法院刑事判決                        八十九年度交訴字第一四九號
    公  訴  人  臺灣高雄地方法院檢察署檢察官
    被      告  乙○○
右列被告因公共危險等案件，經檢察官提起公訴（八十九年度偵字第一○三八六號）
，本院判決如左：
    主  文
乙○○服用酒類，不能安全駕駛動力交通工具而駕駛，處有期徒刑參月；又因過失致
人於死，處有期徒刑拾月；又駕駛動力交通工具肇事，致人死而逃逸，處有期徒刑捌
月。應執行有期徒刑壹年捌月，緩刑肆年。
    事  實
一、乙○○明知飲酒導致無法安全駕駛，不得駕駛汽車，竟於民國八十九年五月五日
    晚上十一時至十二時許，在屏東市某薑母鴨飲食店，食用啤酒及酒類製成之薑母
    鴨，於同月六日凌晨許，在服用酒類後其吐氣所含酒精濃度已達不能安全駕駛動
    力交通工具之狀況下（於同日清晨八時七分許，經警查獲測得其吐氣所含酒精濃
    度仍達零點一八毫克），猶駕駛車號Ｙ五─七二一六號自小客車，由屏東往台南
    （由南往北方向）行駛，於同日凌晨二時許，因不勝酒力停在高雄縣路旁小睡至
    清晨五時許，再沿高雄縣往台南方向行駛，於早上六時五十分許，行經高雄縣路
    竹鄉○○路七八一號之一前，竟因宿醉及睡眠不足而疏未注意車前狀況，致其駕
    駛之自小客車自後追撞同向在慢車道行駛，由有配戴安全帽之甲○○所騎乘車號
    ＯＵＪ─六○九號重型機車車尾，使甲○○人車倒地，因腦挫傷、顱內出血等之
    傷害，並於送醫途中，不治死亡。乙○○於肇事後旋即駕車逃逸，嗣於到達台南
    縣嘉南藥專時，始自動前往台南縣歸仁分局文賢派出所向警員張文仁自首。
二、案經高雄縣警察局湖內分局報請臺灣高雄地方法院檢察署檢察官偵查起訴。
    理  由
一、訊據被告乙○○固對於在右揭時地於飲酒後吐氣所含酒精成份已達每公升０˙一
    六毫克狀態下，仍貿然駕車行駛，且因打瞌睡而未注意到被害人林三保騎乘機車
    同向在前行駛，致其自小客車撞及被害人林三保之機車，使林三保人車倒地，因
    而使被害人受有腦挫傷、顱內出血等傷害，於送醫途中不治死亡之事實，坦承不
    諱，並有被告為警查獲時其吐氣所含酒精成分測試值、道路事故現場調查報告表
    各一紙及肇事現場照片六幀在卷可憑；且被害人林三保確係因本件交通事故引起
    腦挫傷、顱內出血不治死亡之事實，亦經臺灣高雄地方法院檢察署檢察官督同法
    醫師相驗明確，製有驗斷書、相驗屍體證明書、勘驗筆錄附卷稽。又按刑法第一
    百八十五條之三規定所謂「不能安全駕駛」，係抽象危險犯，並不以發生具體危
    險為必要，對於呼氣酒精濃度已達每公升零點五五毫克（○．五五ＭＧ＼Ｌ）以
    上，肇事率為一般正常人之十倍，認為已達不能安全駕車之標準，此業經法務部
    八十八年五月十八日以法八八檢字第○○一六六九號函告週知，應為絕對不能安
    全駕駛動力交通工具，且按就醫學文獻所知，酒精對人體造成之影響，於呼氣時
    酒精濃度達每公升零點二五毫克（約合體內血液中酒精濃度五○ＭＧ＼ＤＬ或零
    點零五％）即會輕度中毒，造成輕度協調功能降低；呼氣酒精濃度達每公升零點
    五毫克時（約合體內血液中酒精濃度一○○ＭＧ＼ＤＬ或零點一％）屬輕到中度
    中毒症狀，出現反應較慢、感覺減低、影響駕駛之狀況；又飲酒後一小時許，其
    體內血液酒精濃度可達最高，飲酒一小時後其體內之酒精濃度隨即消減，此有分
    別有行政院國軍退除役官兵輔導委員會臺北榮民總醫院八十八年八月五日（八八
    ）北總內字第二六八六八號函文、八十八年十月二十六日（八八）院賓文廉字第
    一三四○七號臺灣高等法院函中台北醫學院附設醫院精神科主任蔡尚穎「酒精對
    人體生理與行為之影響」一文可據。而本案被告為警查獲作測試酒精濃度時為八
    十九年五月六日早上八時七分許，其吐氣所含酒精濃度之測試已達為每公升零點
    一六毫克，顯然於被告於駕車之始同日凌晨零時許及車禍發生之早上六時五十分
    許，其體內酒精濃度即高於肇事後所測得之數值。依前揭說明，被告顯已達不能
    安全駕駛之情狀，卓然甚明。本案事證已臻明確，被告前開酒後駕車之公共危險
    及過失致人於死犯行，均堪認定。
二、雖被告矢口否認有何肇事駕車逃逸之犯行，辯稱：伊不知有撞到機車，伊以為撞
    到載有鋼筋之拖車，伊係要開車回學校找教官報案，並無肇事逃逸之故意云云。
    惟查，本件車禍係發生在高雄縣路竹鄉○○路七八一號前之慢車道上，車禍發生
    後，在機車道由南往北方向，分別留下兩道十五點九及十一點九公尺之直線刮地
    痕，且兩道直線刮地痕共計至少約有二十七點八公尺（不包括中斷處距離），而
    被害人之機車係停在距離南方刮地痕起始點處約五十一點一公尺處路旁，此有道
    路交通事故調查報告表在卷可稽；又被告所駕駛之自小客車於撞及被害人機車車
    尾後，該自小客車車頭保險桿處完全毀損，車頭保險桿連同車牌掉落路旁，車前
    擋風玻璃中央有一圓形破洞，此有被告自小客車車損照片三幀附在警卷可佐。由
    上研判，被害人係在慢車道行駛時，遭被告駕駛之自小客車車頭撞及，使被害人
    彈起撞及被告自小客車擋風玻璃後，跌落在地，被害人之機車遭被告自小客車推
    行約五十一點五公尺遠無訛。而以當時擋風玻璃破裂之猛力撞擊及推行一部機車
    約五十點一公尺遠之情況下，被告豈有不知已撞及被害人機車之理？且被告於警
    訊中亦供稱於車禍發生後醒來，因緊張故未將被害人送醫，但後來有去文賢派出
    所報案等語（參見警訊筆錄第一頁）；顯見被告於肇事當時，確已知悉撞及被害
    人，至為顯然。是被告辯稱不知撞到機車云云，顯係畏罪卸責之詞，不足採信。
    而被害人因本件車禍傷重不治死亡，已如前述，是被告駕車肇事致人死亡逃逸犯
    行，亦堪認定。
三、核被告所為，係犯刑法第一百八十五條之三服用酒類不能安全駕駛動力交通工具
    而駕駛罪、第二百七十六條第一項之過失致人於死及第一百八十五條之四駕駛動
    力交通工具肇事致人受傷而逃逸罪。又被告為汽車駕駛人，酒醉駕車，因而致人
    於死，所犯過失致人於死罪，應依道路交通管理處罰條例第八十六條第一項規定
    ，加重其刑。被告於肇事後，犯罪未被發覺前，即主動前往台南縣歸仁分局文賢
    派出所向警員張文仁坦承駕車肇事，業經證人張文仁證述在卷，並有該派出所之
    公務電話紀錄簿乙紙在卷可稽，其所犯過失致人於死罪，應依刑法第六十二條前
    段之規定，減輕其刑，並依法先加後減。被告所犯上開三罪名間，犯意各別，行
    為互殊，犯罪構成要件不同，應予分論併罰。爰審酌酒精成分對人之意識能力具
    有不良影響，超量飲酒後會導致對週遭事務之辨識及反應能力較平常狀況薄弱，
    因而酒後駕車在道路上行駛，對一般往來之公眾及駕駛人自身皆具有高度危險性
    ，爰審酌被告明知上情，既漠視自己安危，更枉顧公眾行之安全，於服用酒類，
    已處於不能安全駕駛動力交通工具之狀態，仍駕駛車輛在道路行駛，導致發生車
    禍，致被害人死亡，復於肇事後逃逸，犯罪後坦承部分犯行，並已賠償被害人家
    屬所受損害，此有高雄縣路竹鄉調解委員會調解書乙紙附在偵查卷可憑等一切情
    狀，爰量處如主文所示之刑，並定其應執行之刑，以示懲儆。又被告現為在學學
    生，前未曾受有期徒刑以上刑之宣告，有臺灣高等法院被告全國前案紀錄表一份
    在卷可稽，素行尚佳，且其事後深具悔意，經此科刑教訓之後，當知所警惕，應
    無再犯之虞，本院認所宣告之刑以暫不執行為適當，併予宣告緩刑四年，以畀自
    新；惟為導正其酒後駕車之偏差觀念，且依所犯情節認有加以追蹤觀護之必要，
    爰併依法宣告緩刑期內付保護管束，以觀後效。
據上論斷，應依刑事訴訟法第二百九十九條第一項前段，道路交通管理處罰條例第八
十六條第一項，刑法第一百八十五條之三、第一百八十五條之四、刑法第二百七十六
條第一項、第六十二條前段、第五十一條第五款，第七十四條第一款、第九十三第一
項、條罰金罰鍰提高標準條例第一條前段，判決如主文。
本案經檢察官劉宗慶到庭執行職務。
中      華      民      國    八十九    年     十二     月    二十二    日
                                      臺灣高雄地方法院交通法庭
                                          法  官  廖 純 卿
右正本證明與原本無異。
如不服本判決，應於判決送達後十日內，向本院提出上訴狀。
                                  書記官  林 孝 聰
中    華    民    國      八十九      年      十二      月      二十七  日
附錄本案論罪科刑法條全文：
刑法第一百八十五條之三。
刑法第一百八十五條之四。
刑法第二百七十六條第一項。
服用毒品，麻醉藥品、酒類或其他相類之物，不能安全駕駛動力交通工具而駕駛者，
處一年以下有期徒刑、拘役或三萬元以下罰金。
駕駛動力交通工具肇事，致人死傷而逃逸者，處六月以上五年以下有期徒刑。
因過失致人於死者，處二年以下有期徒刑、拘役或二千元以下罰金。


司法院資訊處製作；財團法人民間司法改革基金會備份。
